【裁判字號】    90,易,3359
【裁判日期】    901130
【裁判案由】    詐欺等
【裁判全文】
臺灣高雄地方法院刑事判決                          九十年度易字第三三五九號
    公  訴  人  臺灣高雄地方法院檢察署檢察官
    被      告  乙○○
右列被告因詐欺等案件，經檢察官提起公訴（八十九年度偵字第二四八七四號、九十
年度偵字第二九一、一一八八九、一三二七五號），本院判決如左：
    主  文
乙○○連續動產擔保交易之債務人，意圖不法之利益，將標的物出質，致生損害於債
權人，處有期徒刑月，如易科罰金，以佰元折算壹日；又連續意圖為自己不法之
所有，以詐術使人將本人之物交付，處有期徒刑肆月，如易科罰金，以參佰元折算壹
日。應執行有期徒刑伍月，如易科罰金，以參佰元折算壹日。
    事  實
一、乙○○於民國八十九年三月四日，以購車為由向己○○○銀行股份有限公司高雄
    分行（下簡稱聯邦銀行）貸款新臺幣（下同）八十八萬元，並以所購得之車牌號
    碼Ｓ６－０一一九號自小客車一輛，依動產擔保交易法規定之方式，設定動產抵
    押一百零八萬元予慶豐銀行（慶豐銀行於八十九年十二月二十九日，將債權轉讓
    予朝欽實業股份有限公司），並簽訂貸款暨車輛動產抵押契約書，乙○○為動產
    擔保交易之債務人。雙方約定分四年計四十八期清償，每月為一期，每期應給付
    二萬四千五百三十五元，標的物存放地點為高雄市三民區○○○路四十七巷五號
    ，在所擔保之債務未完全清償之前，債務人不得將該抵押物任意遷移、出賣、出
    質、移轉、抵押或為其他處分，並於八十九年三月七日向高雄市監理處設定登記
    在案。詎乙○○於取得貸款後，竟無視於上揭未繳清貸款前，不得將該車遷移約
    定處所之規定，且基於意圖為自己不法之利益，於八十九年三月間，將上開已設
    定動產抵押之自用小客車以四十萬元典當予三菱汽車當鋪，致聯邦銀行追索無著
    受有損害。
二、乙○○於八十八年十月二十五日，以購車為由向慶豐商業銀行股份有限公司苓雅
    分行（下簡稱慶豐銀行）貸款四十八萬九千元，並以所購得之車牌號碼ＺＧ－三
    四八０號自小客車一輛，依動產擔保交易法規定之方式，設定動產抵押五十九萬
    元予慶豐銀行，並簽訂貸款暨車輛動產抵押契約書，乙○○為動產擔保交易之債
    務人。雙方約定分三年計三十六期清償，每月為一期，每期給付一萬六千零四十
    九元，標的物存放地點為高雄市三民區○○○路四十七巷五號，在所擔保之債務
    未完全清償之前，債務人不得將該抵押物任意遷移、出賣、出質、移轉、抵押或
    為其他處分，並於八十八年十月二十八日向高雄市監理處設定登記在案。詎乙○
    ○於取得貸款後，竟無視於上揭未繳清貸款前，不得將該車遷移約定處所之規定
    ，基於與上開同一之意圖為自己不法利益之概犯犯意，於八十九年十一月間，將
    上開已設定動產抵押之自用小客車質押予陳文政，致慶豐銀行追索無著受有損害
    。嗣於八十九年十二月二十九日，慶豐銀行將上開債權讓與朝欽實業股份有限公
    司（以下簡稱朝欽實業公司），屢經催討亦拒絕付款。
三、乙○○另基於意圖為自己不法所有之概括犯意，於(一)八十九年三月十五日，在高
    雄市左營區○○○路六二八號「丙○○○有限公司」（下稱萬億公司），向負責
    人甲○佯稱：因工程需要，須購入石材一批，交貨後必會付款云云，致甲○陷於
    錯誤而交付價值二十二萬零一百九十五元之石材一批，乙○○並以無現金給付由
  ，交付如附表一所示之支票二紙以為搪塞。(二)乙○○復於八十九年四月間，在高
    雄市○○○路五一七號丁○○（改名為蔡岱玲）開設之「金輝號」，向丁○○誆
    稱：因工程需要，須購入磁磚一批，交付之支票必兌現云云，致丁○○不疑有詐
    而交付價值十四萬七千二百十五元之磁磚一批，乙○○則交付附表二所示之支票
    以資應付。嗣上開支票屆期均不獲兌現，甲○及丁○○始知受騙。
四、案經聯邦銀行、朝欽實業公司、萬億公司、丁○○訴由臺灣地方法院檢署檢察官
    偵查起訴。
    理  由
一、右揭事實欄一、二所示之違反動產擔保交易法之事實，業據被告坦承不諱，核與
    告訴人聯邦銀行之代理人佘尚益、告訴人朝欽實業公司之代理人戊○○指述情節
    相符，並有借款契約書、動產抵押契約、聯邦銀行授信明細查詢單、存證信函、
    本院八十九年度促字第六四九九０號支付命令、債權移轉證明書、動產擔保交易
    移轉契約書、車輛動產抵押契約書、朝欽實業股份有限公司繳清設算明細表各一
    份、高雄市監理處動產擔保交易登記證明書二份在卷可按。事證明確，被告違反
    動產擔保交易法之犯行，足堪認定。
二、訊據被告固不諱言於事實欄三所述之時、地向告訴人萬億公司、丁○○購買石材
    、磁磚等情，惟矢口否認有何詐欺犯行，辯稱：伊購買之石材、磚確實用於工程
    中，嗣因經濟發生困難，始無力支付，伊並無不法所有之意圖云云。惟查，(一)右
    揭犯罪事實欄三部分，業據告訴人丁○○於偵訊、告訴人萬億公司負責人甲○於
    偵訊時及本院審理中指訴綦詳。(二)次查，被告自八十九年三月間起即陷於週轉不
    靈困境，而所購得之石材、磁磚均用以工程施工，且均已取得工程款等情，據被
    告自承無訛（九十年二月十五、七月十日訊問筆錄及本院九十年十一月二十日審
    判筆錄），被告既明知其經濟狀況不佳，於向告訴人萬億公司、丁○○購買石材
    、磁磚時，隱瞞其已無償債之能力，所購買之石材、磁磚用於施工後，所得工程
    款竟未支付積欠告訴人萬億公司、丁○○之貨款，且自買賣迄今，均未清償貨款
    ，足證其購買石材、磁磚即無清償貨款之意，其主觀上有不法所有之意圖，殆無
    疑義；另，被告以工程需要為由向告訴人萬億公司、丁○○購購買石材、磁磚，
    並保證所簽發之支票必定現，使不知情之告訴人萬億公司、丁○○陷於錯誤而交
    付石材、磁磚，惟其所簽發之支票屆期經提示竟不獲支付，客觀上，被告顯係以
    詐欺之手段使告訴人萬億公司、丁○○為財物之交付甚明。準此，被告主觀上既
    有不法所有之意圖，客觀上復施用詐術使人為財物之交付，則其所為自該當刑法
    詐欺取財之構成要件。(三)此外，復有附表一、二所示之支票及退票理由單各四紙
    附卷足佐。(四)綜上所述，被告所辯顯係事後卸責之詞，要難採信。本件事證明確
    ．被告之詐欺犯行，亦堪認定。
三、核被告所為，係犯動產擔保交易法第三十八條之意圖不法利益，擅將動產擔保交
    易標的物抵押罪及刑法第三百三十九條第一項之詐欺取財罪。被告所為動產擔保
    交易法第三十八條之罪及詐欺取財罪，均時間緊接，所犯罪名相同，顯係出於概
    括之犯意為之，為連續犯，分別依刑法第五十六條之規定，以一罪論。被告所犯
    上開二罪，犯意各別，行為互異，應分論併罰。爰審酌被告犯罪之動機、目的、
    犯後態度，另斟酌其僅與朝欽公司達成和解（有和解書一份在卷可按）等一切情
    狀，分別量處如主文所示之刑。又被告於行為後，刑法第四十一條業於九十年一
    月十日修正公布施行，並於同年月十二日生效，依修正前之刑法第四十一條規定
    ：「犯最重本刑為三年以下有期徒刑以下之刑之罪，而受六個月以下有期徒刑或
    拘役之宣告，因身體、教育、職業或家庭之關係，執行顯有困難者，得以一元以
    上三元以下折算罰金」，惟修正後之刑法第四十一條第一項規定「犯最重本刑為
    五年以下有期徒刑以下之刑之罪，而受六個月以下有期徒刑或拘役之宣告，因身
    體、教育、職業或家庭之關係或其他正當理由，執行顯有困難者，得以一元以上
    三元以下，易科罰金。但確因不執行所宣告之刑，難收矯正或難以維持法秩序者
    ，不在此限。併合處罰之數罪，均有前項情形，其應執行之刑逾六月者，亦同」
    。比較上開新舊法，修正後之刑法第四十一條第一項就得宣告易科罰金之範圍較
    修正前之舊法之廣，是依刑法第二條第一項前段規定，自應適用裁判時之法律即
    修正後之刑法第四十一條第一項規定，就宣告之刑均諭知易科罰金之折算標準，
    併定其應執行之刑，及諭知易科罰金之折算標準。
據上論斷，應依刑事訴訟法第二百九十九條第一項前段，動產擔保交易法第三十八條
，刑法第十一條前段、第二條第一項前段、第五十六條、第三百三十九條第一項、第
五十一條第五款、修正後第四十一條第一項、第二項，罰金罰鍰提高標準條例第一條
前段、第二條，判決如主文。
中      華      民      國      九十      年      十一  月    三十    日
                                  臺灣高雄地方法院刑事第七庭
                                      法  官  何  秀  燕
右正本證明與原本無異。
如不服本判決，應於判決送達後十日內，向本院提出上訴狀。
                                      書記官  邱  靜  銘
中      華      民      國      九十      年      十一    月    三十    日
附錄本案判決論罪科刑之法條
動產擔保交易法第三十八條：
 (處分標的物之處罰)
動產擔保交易之債務人，意圖不法之利益，將標的物遷移、出賣、出質、
移轉、抵押或為其他處分，致生損害於債權人者，處三年以下有期徒刑、
拘役或科或併科六千元以下之罰金。
中華民國刑法第三百三十九條第一項：
 (普通詐欺罪)
意圖為自己或第三人不法之所有，以詐術使人將本人或第三人之物交付者
，處五年以下有期徒刑、拘役或科或併科一千元以下罰金。
附表一：
┌──┬───────┬─────────┬──────┬───────┐
│編號│發票人        │付  款  人        │票面金額    │發票日        │
│    │              │                  │（新臺幣）  │              │
├──┼───────┼─────────┼──────┼───────┤
│一  │德興汽車玻璃行│高新銀行鼎力分行  │十萬元      │八十九年三月十│
│    │（代表人乙○○│                  │            │七日          │
│    │）            │                  │            │              │
├──┼───────┼─────────┼──────┼───────┤
│二  │德興汽車玻璃行│華南商業銀行新興分│十萬零八千元│八十九年六月六│
│    │（代表人乙○○│行大順辦事處      │            │日            │
│    │）            │                  │            │              │
└──┴───────┴─────────┴──────┴───────┘
附表二：
┌──┬───────┬─────────┬──────┬───────┐
│編號│發票人        │付  款  人        │票面金額    │發票日        │
│    │              │                  │（新臺幣）  │              │
├──┼───────┼─────────┼──────┼───────┤
│一  │德興汽車玻璃行│高新銀行鼎力分行  │八萬五千元  │八十九年五月五│
│    │（代表人乙○○│                  │            │日            │
│    │）            │                  │            │              │
├──┼───────┼─────────┼──────┼───────┤
│二  │德興汽車玻璃行│華南商業銀行新興分│六萬二千二百│八十九年七月五│
│    │（代表人乙○○│行大順辦事處      │十五元      │日            │
│    │）            │                  │            │              │
└──┴───────┴─────────┴──────┴───────┘


司法院資訊處製作；財團法人民間司法改革基金會備份。
